臺灣新北地方法院板橋簡易庭民事裁定
111年度板秩聲字第23號
原處分機關    新北市政府警察局中和分局
聲明異議人
即受處分人    趙惟仁




上列聲明異議人即受處分人因違反社會秩序維護法案件，對於新
北市政府警察局中和分局於民國111年11月18日所為之處分（新
北警中刑字第1114710702號）聲明異議，本院裁定如下：
    主  文
異議駁回。
    理  由
一、原處分意旨略以：聲明異議人即受處分人趙惟仁（下稱異議
    人）與行為人王俊雄、陳永貴等3人為鄰居關係於民國111年
    10月14日18時55分許，在新北市中和區國光街184巷內，因
    口角糾紛徒手互相鬥毆，違反社會秩序維護法第87條第2款
    規定，處新臺幣（下同）3,000元。
二、聲明異議意旨略以：沒有出手攻擊王俊雄、陳永貴，而係遭
    王俊雄、陳永貴持不明金屬凶器攻擊頭部，毆打左肩而受傷
    ，印象中並無接觸到王俊雄、陳永貴，縱有動作撥開，亦僅
    是正當防衛，爰依法聲明異議。
三、按互相鬥毆者，處新臺幣18,000元以下罰鍰，社會秩序維護
    法第87條第2款定有明文。又正當防衛必須對於現在不法之
    侵害，始足當之，侵害業已過去，或無從分別何方為不法侵
    害之互毆行為，均不得主張防衛權，而互毆係屬多數動作構
    成單純一罪，而互為攻擊之傷害行為，縱令一方先行出手，
    還擊之一方，在客觀上苟非單純對於現在不法之侵害為必要
    排除之反擊行為，因其本即有傷害之犯意存在，自無主張防
    衛權之餘地(最高法院96年度台上字第3526號判決意旨可資
    參照)。經查，異議人雖辯稱並無攻擊王俊雄、陳永貴，縱
    有動作撥開，亦僅是正當防衛云云，然異議人於上開時、地
    與王俊雄、陳永貴互相鬥毆等情，業據陳永貴於警詢時證稱
    ：……我就過去理論，他就推我，因為地板滑我跌倒推到他，
    他就怪我打他問我打啥小，他就打電話報警，警察就來了等
    語（見本院卷第22頁）；另王俊雄於警詢時證稱：……陳先生
    跟趙先生開始互推等語（見本院卷第12頁）；證人沈靜君於
    警詢時證稱：……雙方口角後，陳永貴就拿粉筆盒丟二樓鄰居
    ，他們兩邊就繼續開始口角及推擠……，可見雙方顯有發生爭
    執後相互推擠之情，是以，原處分機關據以認定異議人與王
    俊雄、陳永貴互相鬥毆，洵屬可採，揆諸前開說明，雙方因
    口角後相互推擠衝突之行為無從分別何方為不法侵害即難認
    有防衛意思之存在，異議人自無主張正當防衛之餘地。準此
    ，異議人前開所為違反社會秩序維護法第87條第2款規定，
    堪以認定。從而，原處分機關依社會秩序維護法第87條第2
    款之規定，處異議人罰鍰3,000元，於法並無不合。異議人
    以前揭情詞聲明異議指摘原處分不當，請求撤銷原處分，為
    無理由，應予駁回。
四、依社會秩序維護法第57條第2項前段，裁定如主文。
中　　華　　民　　國　　111 　年　　11　　月　　30　　日
                  臺灣新北地方法院板橋簡易庭
                      法　官　沈  易
以上正本證明與原本無異。
如不服本裁定，得於裁定書送達之翌日起5日內，以書狀敘述理
由，向本庭提出抗告。
中　　華　　民　　國　　111 　年　　11　　月　　30　　日
                      書記官  劉美蘭